【裁判字號】    90,訴,267
【裁判日期】    901023
【裁判案由】    偽造有價證券等
【裁判全文】
臺灣雲林地方法院刑事判決                            九十年度訴字第二六七號
    公  訴  人  臺灣雲林地方法院檢察署檢察官
    被      告  丙○○
    指定辯護人  本院公設辯護人乙○○
右列被告因偽造有價證券等案件，經檢察官提起公訴（九十年度偵字第二三六三號）
，本院判決如左：
    主  文
丙○○意圖供行使之用，而偽造有價證券，處有期徒刑參年。
偽造之支票一紙（付款人華南銀行斗六分行、號碼：ＳＢ0000000號），沒收
之。
    事  實
一、丙○○曾於民國（下同）八十六年間任職斗六市統領ＫＴＶ，與該店負責人甲○○熟識，後因故離職。緣九十年二月某日，有不詳姓名人士交付一張來路不明之
    空白支票（以華南商業銀行斗六分行為付款人、支票號碼：ＳＢ0000000
    號、帳號：二四六七－八、已蓋有發票人「甲○○」印章）給丙○○，丙○○明
    知該支票屬於過去工作時之老闆甲○○遭竊之贓物，仍予收受，並意圖供行使之
    用，擅自在上述支票上偽填金額八萬六千元、發票日九十年五月十六日等應記載
    事項而完成發票行為。丙○○復於同年四月中旬，在雲林縣斗六市○○里○○路
    四二九號內，持該紙偽造支票交付丁○○，以清償積欠丁○○之音響貨款五萬元
    而行使之，並言明若發票日屆至尚未給付貨款則丁○○可逕予提示支票，丙○○
    於同年五月十二日，為取信丁○○復在該紙支票背面背書後交付丁○○，嗣因支
    票發票日屆至丙○○仍未清償，丁○○於同年月二十五日遂持該紙偽造支票領款
    ，遭華南商業銀行斗六分行以簽章不符退票後，報警處理始查悉上情。
二、案經丁○○、甲○○訴由雲林縣警察局斗六分局移送臺灣雲林地方法院檢察署檢
    察官偵查起訴。
    理  由
一、被告丙○○坦白承認填寫上開支票之日期及金額，但否認有何犯行，辯稱：本件
    是「阿榮」男子向我買茶葉，才給我那張支票，叫我自己填寫，我不知道那是贓
    物，也沒有偽造之犯意云云。惟查：（一）被告前揭犯罪事實，業經被害人甲○○、丁○○指訴明確，並有偽造支票一紙、退票理由單、甲○○上開支票存款帳
    戶全部明細等可資佐證。（二）被告早於八十六年七、八月至當年農曆過年前，
    任職甲○○開設之斗六市統領ＫＴＶ，還經常向被害人甲○○調度現金，業經被
    告陳述明確（九十年七月二十六日訊問筆錄）。既然被告認識被害人甲○○，收
    到有「甲○○」印文之支票，應即可明白辨識該票來源顯有疑問，竟不向甲○○
    詢問，反而直接收下。而且被告自稱對於「阿榮」男子並不熟識，按理應嚴加注
    意票據印文是否正確、票據信用是否良好等事項，竟然猶辯稱：沒看出來是甲○○的支票云云，實無可採。（三）況且該支票上日期及金額均為被告所寫，顯有
    偽造之事實及犯意。被告雖辯稱：是「阿榮」叫我填寫云云，然而衡諸常情，開
    票購買貨物，理應開票人自己填發，豈有由售貨人任意填發之理？被告所辯，亦
    與一般社會常情有嚴重矛盾。（四）被告雖請求訊問證人沈堅志以證明其所述為
    真，然經本院訊據證人沈堅志證稱：確有「阿榮」一人向被告購買茶葉，但對於
    如何開票之過程並沒有看到等語（九十年七月二十六日訊問筆錄）。沈堅志之證
    言仍無法證明系爭支票就是「阿榮」所開出；況且被告對於「阿榮」之人始終無
    法陳報其真實身分以供查證，顯見其所辯：受阿榮欺騙云云，均屬卸責之詞，不
    足採信。綜上所述，被告確實經由不明人士收受贓物支票一張，偽造後持以行使
    。本案事證明確，被告犯行已可認定。
二、核被告所為，係犯刑法第三百四十九條第一項之收受贓物及刑法第二百零一條第
    一項之偽造有價證券罪嫌。被告其後行使偽造有價證券之低度行為，應為偽造有
    價證券之高度行為所吸收，不另論罪。又行使偽造有價證券以清償債務詐取不法
    利益，其詐欺部分，原已包含於該行使偽造有價證券行為之內，並不另成立詐欺
    罪名。而被告為了達到偽造有價證券之目的，而收受贓物，二罪有牽連關係，應
    從一重之偽造有價證券罪論處。公訴意旨雖認為被告以出售八萬六千元茶葉之代
    價向阿榮買受該贓物支票，所犯係刑法第三百四十九條第二項故買贓物罪；然而
    衡諸常情，豈有人願意以八萬餘元高價購買一張明知為贓物之支票？且本案尚缺
    乏證據證明該支票就是阿榮所交付，公訴意旨就此部分尚有未洽，應予變更，改
    用刑法第三百四十九條第一項收受贓物罪論處。爰審酌雖然於七十八年間曾犯傷
    害案件經易科罰金執行完畢，十餘年來並無其他犯罪記錄，素行尚稱良好，有專
    科以上學歷，具有相當知識程度，但竟為一時貪婪而偽造支票，動機不良，但所
    偽造之支票僅有一張，金額為八萬餘元，所生危害不大等一切情狀，量處如主文
    所示之刑，並諭知易科罰金之折算標準，以資懲儆。扣案偽造之支票一紙，另依
    刑法第二百零五條宣告沒收之。
據上論斷，應依刑事訴訟法第二百九十九條第一項前段、第三百條、刑法第二百零一
條第一項、第三百四十九條第一項、第五十五條、第二百零五條，判決如主文。
本案經檢察官施添寶到庭執行職務。
中      華      民      國    九十      年      十     月    二十三   日
                                    臺灣雲林地方法院刑事第一庭
                                        審判長法官  康  樹  正
                                              法官  劉  為  丕
                                              法官  葉  明  松
右正本證明與原本無異。
如不服本判決，應於判決送達後十日內向本院提出上訴狀( 應附繕本 )。
                                            書記官  陳  善  永
中      華      民      國      九十      年      十     月    二十三   日
附錄本判決論罪科刑法條全文：
中華民國刑法第二百零一條
意圖供行使之用，而偽造、變造公債票、公司股票或其他有價證券者，處三年以上十
年以下有期徒刑，得併科三千元以下罰金。
行使偽造、變造之公債票、公司股票或其他有價證券，或意圖供行使之用，而收集或
交付於人者，處一年以上七年以下有期徒刑，得併科三千元以下罰金。
中華民國刑法第三百四十九條
收受贓物者，處三年以下有期徒刑、拘役或五百元以下罰金。
搬運、寄藏、故買贓物或為擔保者，處五年以下有期徒刑、拘役或科或併科一千元以
下罰金。
因贓物變得之財物，以贓物論。


司法院資訊處製作；財團法人民間司法改革基金會備份。
